【裁判字號】    98,訴,1747
【裁判日期】    980825
【裁判案由】    殺人未遂
【裁判全文】
臺灣板橋地方法院刑事判決              98年度訴字第1747號
公  訴  人  臺灣板橋地方法院檢察署檢察官
被      告  乙○○
                    （現於臺灣臺北看守所羈押中）
選任辯護人  鄭仁哲律師
上列被告因殺人未遂案件，經檢察官提起公訴（98年度偵字第36
74號），本院判決如下：
    主  文
乙○○殺人未遂，處有期徒刑伍年貳月。扣案之空氣槍（含彈匣
壹個）壹支、瓦斯鋼瓶壹瓶、鋼珠彈伍顆及水果刀壹把，均沒收
。
    事  實
一、乙○○與丙○○原係男女朋友，於民國96年9 月間分手，丙○○復另行結識男朋友甲○○，惟乙○○仍希冀與丙○○復
    合，但屢遭丙○○拒絕，乙○○於98年1 月22日，攜帶其所
    有之不具殺傷力之空氣槍（含彈匣1 個，內有鋼珠彈5 顆）
    1 支、瓦斯鋼瓶1 瓶及非槍砲彈藥刀械管制條列管之水果刀
    1 把，騎乘機車前往臺北縣土城市○○街26號附近，等待丙○○下班，於同日17時20分許，丙○○至該處見到乙○○後
    ，旋撥打電話予詠益，甲○○趕到現場後與乙○○發生口角
    爭執，乙○○竟基於殺人犯意，先以預藏之空氣槍抵住甲○○之頭部，並往其身上擊發2 槍，甲○○為搶下空氣槍而與
    乙○○發生扭打，乙○○復拿出水果刀，往甲○○頸部、背
    部猛刺數下，並口喊「給你死！」（臺語）等語，甲○○遭
    刺後呈現休克、意識不清之狀態，且受有胸椎硬脊膜下出血
    合併第8 胸椎脊髓損傷、左頸穿刺傷併左側內頸靜脈裂傷出
    血、背部多處穿刺傷、左胸穿刺傷合併胸壁血管斷裂出血及
    左下肺葉裂傷出血等傷害，幸經丙○○呼叫救護車將其送至
    財團法人亞東紀念醫院救治，始倖免於死亡結果。嗣經路人
    報警後，為警於現場扣得上開空氣槍（含彈匣1 個）1 支、
    瓦斯鋼瓶1 瓶、鋼珠彈5 顆（彈匣內3 顆、現場遺留2 顆）
    及水果刀1 把。
二、案經甲○○之父吳啟勝訴由臺北縣政府警察局土城分局報請
    臺灣板橋地方法院檢察署檢察官偵查起訴。
    理  由
一、按被告以外之人（包括證人、鑑定人、告訴人、被害人及共
    同被告等）於審判外之陳述雖不符刑事訴訟法第159 條之1
    至之4 等4 條之規定，而經當事人於審判程序同意作為證據
    ，法院審酌該言詞陳述或書面陳述作成時之情況，認為適當
    者，亦得為證據；當事人、代理人或辯護人於法院調查證據
    時，知有刑事訴訟法第159 條第1 項不得為證據之情形，而
    未於言詞辯論終結前聲明異議者，視為有前項之同意，同法
    第159 條之5 定有明文。立法意旨在於傳聞證據未經當事人
    之反對詰問予以核實，原則上先予排除。惟若當事人已放棄
    反對詰問權，於審判程序中表明同意該等傳聞證據可作為證
    據；或於言詞辯論終結前未聲明異議，基於尊重當事人對傳
    聞證據之處分權，及證據資料愈豐富，愈有助於真實發見之
    理念，且強化言詞辯論主義，使訴訟程序得以順暢進行，上
    開傳聞證據亦均具有證據能力。經查，被告、辯護人及檢察
    官於本院準備期日，對於下列經本院調查之證據方法，均表
    示對證據能力不爭執，復於審判期日就本院提示之前揭證據
    方法於言詞辯論終結前，均亦未就所調查之證據主張有刑事
    訴訟法第159 條第1 項不得為證據之情形，參照上開說明要
    旨，本案經調查之證據均有證據能力，合先敘明。
二、上揭事實，迭據被告乙○○於警詢、偵查及本院審理中坦承
    不諱，核與證人即被害人甲○○於偵查及本院審理中證述之
    被害情節相符（98年度偵字第3674號卷第217-218 頁、本院
    卷第57-61 頁），且據目擊證人丙○○於警詢及偵查中證述
    綦詳（98年度偵字第3674號卷第15-16 頁、第218-219 頁）
    ，另有現場照片14幀、財團法人亞東紀念醫院98年2 月20日
    亞歷字第0986410106號函、被害人甲○○之病歷、病危通知
    單、診斷證明書及內政部警政署刑事警察局98年3 月27日刑
    鑑字第09 80021710 號鑑定書各1 份在卷可佐（98年度偵字
    第3674號卷第23-29 頁、第47-205頁第210-212 頁、第233-
    234 頁），並有空氣槍（含彈匣1 個）1 支、瓦斯鋼瓶1 瓶
    、鋼珠彈5 顆及水果刀1 把扣案可佐，堪信其為真實。至辯
    護人雖辯稱；被告係因遭被害人壓制在地，為求反擊方臨時
    起意殺人云云，然查，被告原計畫於案發日中午前往找被害
    人甲○○，故隨身攜帶扣案空氣槍及水果刀等物，此據被告
    於本院中供承在卷（本院卷第7 頁背面），足見被告攜帶扣
    案扣案槍枝及水果刀等物，係針對被害人甲○○，加以被告
    與被害人發生口角爭執後，隨即取出扣案空氣槍抵住被害人
    頭部，並對被害人擊發數槍，被害人為搶奪被告手中空氣槍
    ，雖架住被告脖子，惟雙方同時倒地，被告壓在被害人左邊
    身上，並以水果刀刺擊被害人數下一情，業據證人甲○○於
    偵查及本院審理中證述在卷（98年度偵字第3674號卷第217
    頁、本院卷第59-61 頁），顯見被告並無遭被害人壓制之情
    形，堪信被告於取出扣案空氣槍時，即起意殺害被害人，否
    則其毋庸對當時手無寸鐵之被害人擊發數槍之必要，故難認
    被告係嗣後因遭被害人壓制為求反擊始起意殺人，辯護人上
    開辯詞，尚難採信，併此敘明。綜上，本案事證明確，被告
    犯行洵堪認定，應予依法論科。
三、核被告所為，係犯刑法第271 條第2 項、第1 項之殺人未遂
    罪。被告已著手於殺人行為之實施，惟未生死亡之結果，其
    犯罪尚屬未遂，依刑法第25條第2 項之規定，按既遂犯之刑
    度減輕其刑。按自首以對於未發覺之罪投案而受裁判為要件
    ，如案已發覺，則被告縱有投案陳述自己犯罪之事實，亦祇
    可謂為自白，不能認為自首，最高法院26年上字第484 號判
    例可資參照。經查，辯護人雖認被告於犯罪後留在現場，並
    向到場警員坦承犯行，已符合自首規定云云，惟警方到場後
    之情形，業據證人丙○○於本院審理中證稱：警察到場時有
    問伊是不是乙○○殺害甲○○，伊說是，警察就將乙○○銬
    起來，因為警察一看也應該知道乙○○殺人，因為乙○○身
    上有血，而伊趴在甲○○身上保護他，警察是先問伊以後才
    問乙○○的等語（本院卷第64頁），核與證人即到場警員丁○○於本院審理中證稱：伊到現場後，先環顧四周，看到地
    上有1 把沒有刀柄的刀子，伊有問是誰的刀子，丙○○就說
    是乙○○的；伊先詢問現場發生什麼事，丙○○說趕快救其
    男友，並明確說是乙○○殺害被害人，伊到現場直覺是乙○○傷害流血的被害人等語（本院卷第79頁），堪信警方到達
    現場後，業經現場跡證及丙○○之陳述而知悉被告殺害被害
    人之犯行，揆諸前揭說明，自難認被告符合自首規定，辯護
    人上開認定，容有誤會，附此敘明。爰審酌被告前無犯罪紀
    錄，有臺灣高等法院被告前案紀錄表1 份在卷可佐，其僅因
    細故即殺害被害人，已造成被害人身心受有傷害，嚴重危害
    社會治安，且迄今未賠償被害人之損失，兼衡其犯罪動機、
    目的、手段、告訴人受傷程度及犯罪後坦承犯行之態度等一
    切情狀，量處如主文所示之刑。另扣案之空氣槍（含彈匣1
    個）1 支、瓦斯鋼瓶1 瓶、鋼珠彈5 顆及水果刀1 把，均係
    被告所有，業據被告於本院審理中供陳在卷（本院卷第85頁
    ），且均係供被告犯本案所用或所預備之物，爰依刑法第38
    條第1 項第2 款規定宣告沒收。
據上論斷，應依刑事訴訟法第299 條第1 項前段，刑法第271 條
第2 項、第1 項、第25條第2 項、第38條第1 項第2 款，判決如
主文。
本案經檢察官陳彥章到庭執行職務。
中    華    民    國    98    年    8     月    25    日
                刑事第八庭審判長法  官  崔玲琦
                                法  官  許映鈞
                                法  官  俞秀美
以上正本證明與原本無異。
如不服本判決應於收受判決後10日內向本院提出上訴書狀，並
應敘述具體理由。其未敘述上訴理由者，應於上訴期間屆滿後
20日內向本院補提理由書（均須按他造當事人之人數附繕本）
「切勿逕送上級法院」。
                                書記官  謝怡貞
中    華    民    國    98    年    8     月    25    日
附錄本案論罪科刑法條全文：
中華民國刑法第271條
殺人者，處死刑、無期徒刑或 10 年以上有期徒刑。
前項之未遂犯罰之。
預備犯第 1 項之罪者，處 2 年以下有期徒刑。


司法院資訊處製作；財團法人民間司法改革基金會備份。
